【裁判字號】    98,訴易,72
【裁判日期】    990209
【裁判案由】    侵權行為損害賠償
【裁判全文】
臺灣高等法院民事判決                  98年度訴易字第72號
原      告  庚○○
            辛○○
共      同
訴訟代理人  己○○
被      告  乙○○
            甲○○
            戊○○
            丙○
上列當事人間侵權行為損害賠償事件，本院於民國99年1月26日
言詞辯論終結，判決如下：
    主  文
被告應連帶給付原告庚○○新臺幣貳拾捌萬捌仟玖佰貳拾元，及
被告乙○○、甲○○、戊○○自民國九十八年七月三十日起、被
告丙○自民國九十八年八月十一日起，均至清償日止按年息百分
之五計算之利息。
被告應連帶給付原告辛○○新臺幣貳拾伍萬貳仟陸佰肆拾肆元，
及被告乙○○、甲○○、戊○○自民國九十八年七月三十日起、
被告丙○自民國九十八年八月十一日起，均至清償日止按年息百
分之五計算之利息。
原告其餘之訴駁回。
訴訟費用由被告連帶負擔百分之七十三，餘由原告負擔。
    事實及理由
一被告未於言詞辯論期日到場，核無民事訴訟法第386 條各款情
  形，爰依原告之聲請，由其一造辯論而為判決。
二原告起訴主張：被告丙○（下稱丙○）以原告庚○○（下稱庚
  ○○）以言語嘲弄其及其母丁○○為由，於民國（下同）96年
  11月18日晚間與被告乙○○（下稱乙○○）至臺北縣三重市○
  ○○路三合夜市內庚○○擺設攤位理論，雙方不歡而散，詎被
  告嗣後至上址，基於共同傷害之故意，由乙○○、被告甲○○
  （下稱甲○○）、被告戊○○（下稱戊○○）分持長刀、高爾
  夫球桿、鐵棍等工具毆打庚○○及當時在場之友人即原告辛○
  ○（下稱辛○○），丙○則在旁叫囂「給他死」，致庚○○受
  有頭部外傷、頭皮撕裂傷2.2x0.5x 0.5公分、左眼瞼下方皮膚
  裂傷0.5x0.2x0.2 公分、鼻骨骨折、牙齒多顆破裂等傷害，而
  支出醫療費用新台幣（以下同）12,520元、往返醫療院所之交
  通費2,400元，及因傷無法工作，損失薪資所得74,000 元，並
  受有30萬元之非財產上損害，辛○○則受有左耳廓裂傷3x0.3x
  0.3 公分、合併耳軟骨破裂、下背部挫傷合併皮膚擦傷等傷害
  ，而支出醫療費用11,444元、往返醫療院所之交通費1,200 元
  ，及因傷無法工作，損失薪資所得40,000元，並受有30萬元之
  非財產上損害，爰依民法第184條第1項前段、第185條、第193
  條第1項、第195條第1項前段，請求被告連帶給付庚○○388,9
  20元，連帶給付辛○○352,644 元，及均自起訴狀送達翌日（
  即97年12月26日）起至清償日止按年息5%計算之利息等語。
三被告未於準備程序及言詞辯論期日到場，亦未提出書狀，為任
  何聲明或陳述。
四本院得心證之理由如下：
(一)原告以被告共同故意對其實施傷害行為，向台灣板橋地方法院
  檢察署提出刑事告訴，經該署檢察官以97年度偵字第2169、92
  40、27201號提起公訴，再經台灣板橋地方法院以97 年度易字
  第2933、3522號判處被告共同傷害罪刑，被告提起上訴，經本
  院以98年度上易字第1268號駁回上訴，而告確定，有本院刑事
  判決書（附民卷第17至27頁），及本院調取該刑事卷宗可考。
(二)原告主張被告有前揭共同故意不法侵害行為，致原告之身體受
  有上開傷害等事實，核與上開刑事卷證資料顯示甲○○坦承持
  鐵棍毆打原告等語（見97年度偵字第9240號卷97年4月9日訊問
  筆錄；97年度偵字第2169號卷96年12月2日調查筆錄、97年1月
  25日訊問筆錄；97年度易字第2933號卷98年1月6 日審判筆錄）
  ；乙○○陳稱：甲○○持鐵棍與原告打架等語（97年度偵字第
  21 69號卷96年12月2日調查筆錄）；證人黃冠星證述：乙○○
  拿高爾夫球桿打庚○○，甲○○拿疑似刀子的東西砍辛○○，
  戊○○拿類似鐵棍的東西打辛○○，丙○喊「要給他死」等語
  （見97年度偵字第9240號卷97年4月9日訊問筆錄；97年度偵字
  第27201號卷97年10月14日訊問筆錄；97年度易字第2933 號卷
  97年12月23日審判筆錄）；證人徐靜宜證稱：乙○○拿鐵棍打
  辛○○，甲○○戴安全帽、拿長刀打辛○○，一旁有女生叫囂
  「給他死」等語（見97年度偵字第9240號卷97年4月9日訊問筆
  錄；97年度偵字第2169號卷97年2月21日訊問筆錄；97 年度易
  字第2933號卷97年12月9 日審判筆錄）；證人林鈺航證稱：共
  有三人拿一把長刀、兩把鐵器到夜市打架，戴安全帽者拿刀，
  跟辛○○打，另一人拿棍子，辛○○的耳朵被砍到等語（見97
  年度偵字第9240號卷97年4月29日訊問筆錄；97年度易字第293
  3號卷97年12月9日審判筆錄）相符，並有原告之診斷證明書、
  病歷、高爾夫球桿及鐵棍之扣押清單可稽（見97年度偵字第21
  69號卷、97年度易字第2933卷），被告復未於本案為任何爭執
  ，堪認原告之主張為真正。則原告主張被告應依民法第184 條
  第1項前段、第185條規定，連帶負侵權行為損害賠償責任，尚
  非無據。
(三)按民法第193條第1項規定，不法侵害他人之身體或健康者，對
  於被害人因此減少勞動能力或增加生活上之需要時，應負損害
  賠償責任；第195條第1項前段規定，不法侵害他人之身體、健
  康，被害人雖非財產上之損害，亦得請求賠償相當之金額；第
  216條第1項規定，損害賠償，除法律另有規定或契約另有訂定
  外，應以填補債權人所受損害及所失利益為限。次按慰藉金之
  賠償，須以人格權遭遇侵害，使精神上受有痛苦為必要，其核
  給之標準固與財產上損害之計算不同，然非不可斟酌雙方身分
  資力與加害程度，及其他各種情形核定相當之數額（最高法院
  51年台上字第223號判例意旨參照）。查：
1.庚○○主張：伊因上開傷勢，支出醫療費用12,520元、往返醫
  療院所之交通費2,400 元；伊受傷前，白天受僱於頂豐精密有
  限公司，負責製作模具，月薪35,000元左右，晚上受僱於賴瑞
  科，在夜市照顧攤位，每月所得35,000元左右，因傷無法工作
  ，損失薪資所得74,000元等語，業據提出醫療單據、頂豐精密
  有限公司之證明書、96年度綜合所得稅各類所得資料清單、賴
  瑞科之證明書為證（附民卷第5至9頁；本院卷第65、66頁）。
  辛○○主張：伊因上開傷勢，支出醫療費用11,444元、往返醫
  療院所之交通費1,200 元；伊受傷前，受僱於葉明昇在夜市照
  顧攤位，月薪4萬元至6萬元不等，因傷無法工作，損失薪資所
  得4 萬元等語，業據提出醫療費用繳費證明、葉明昇之證明書
  （附民卷第10、11頁；本院卷第61頁）。且被告對於原告此部
  分主張，均未為爭執，堪信原告之主張為真正。則原告請求被
  告賠償上開損害，為有理由，應予准許。
2.被告共同持兇器毆打原告，致原告之身體、健康受有上開傷害
  ，而依台灣板橋地方法院檢察署97年度偵字第2169號卷所附診
  斷證明書，原告均需接受縫合手術治療，客觀上堪認原告因此
  傷害而承受精神上之痛楚。又本院調取被告97年度財產所得申
  報資料，顯示被告身無恆產，所得不多（本院卷第34至42頁）
  。爰審酌被告之加害程度及兩造之身分資力等情狀，認原告所
  受非財產上損害，以200,000 元計算即屬適當，原告主張損害
  超過此一數額部分，尚非可採。
五綜上所述，庚○○、辛○○本於侵權行為損害賠償法律關係，
  請求被告連帶給付依序在288,920元（12,520+2,400+74,000+
  200,000）、252,644 元（11,444+1,200+40,000+200,000），
  及均自起訴狀送達翌日（乙○○、甲○○、戊○○部分均為98
  年7月30日，丙○部分為98年8月11日）起至清償日止按年息5%
  計算之法定利息範圍內，為有理由，應予准許。逾此所為請求
  ，為無理由，應予駁回。
六據上論結，本件原告之訴為一部有理由，一部無理由，依民事
  訴訟法第385條第1項前段、第79條、第85條第2 項，判決如主
  文。
中    華    民    國    99    年    2     月    9     日
                    民事第四庭
                        審判長法  官  張劍男
                              法  官  彭昭芬
                              法  官  翁昭蓉
正本係照原本作成。
不得上訴。
中    華    民    國    99    年    2     月    10    日
                              書記官  張淑芬

司法院資訊處製作；財團法人民間司法改革基金會備份。
